臺灣高等法院刑事判決
110年度上訴字第1843號
上  訴  人  臺灣桃園地方檢察署檢察官
上  訴  人  
即  被  告  程子濠


選任辯護人  黃暖琇律師
            林宗諺律師
            謝政翰律師
上  訴  人  
即  被  告  張振洋




            葉紳瑜


被      告  蔡嘉哲


上列上訴人等因被告等偽證等案件，不服臺灣桃園地方法院109
年度訴字第474號，中華民國110年4月13日第一審判決（起訴案
號：臺灣桃園地方檢察署108年度偵字第14598、21236號），提
起上訴，本院判決如下：
    主  文
原判決撤銷。
程子濠共同犯私行拘禁罪，處有期徒刑玖月。
張振洋共同犯私行拘禁罪，處有期徒刑陸月，如易科罰金，以新
臺幣壹仟元折算壹日。
葉紳瑜共同犯私行拘禁罪，處有期徒刑伍月，如易科罰金，以新
臺幣壹仟元折算壹日。
蔡嘉哲犯偽證罪，處有期徒刑肆月。             
    事  實
一、程子濠為址設桃園市○○區○○路0段000號之上亨國際修車廠（
    下稱本案車廠）負責人，張振洋為本案車廠員工。於民國10
    8年1月17日中午12時30分許，程子濠委託李杰穎搭車前往新
    北市板橋區南雅夜市附近之逸馨園餐廳收取貨款新臺幣（下
    同）676萬5,000元（下稱本案貨款），於李杰穎抵達後，即
    有2名真實姓名、年籍均不詳之成年男子前來交付本案貨款
    並表示欲與李杰穎同車至本案車廠，途中，突遇3輛車牌號
    碼不詳車輛攔停，並下來8、9名真實姓名、年籍均不詳之成
    年男子將本案貨款取走。李杰穎遂聯繫程子濠，程子濠即要
    求李杰穎報警處理，並請張振洋開車將李杰穎帶回。此時，
    蔡嘉哲乃攜帶假鈔至本案車廠購買二手車而被發現，程子濠
    便懷疑李杰穎喬裝遭劫而私吞本案貨款（下稱本案貨款糾紛
    ）。迨同日下午5時許，張振洋開車將李杰穎帶回本案車廠
    之某辦公室（下稱本案辦公室）內，程子濠、張振洋即共同
    基於私行拘禁李杰穎之犯意聯絡，要求李杰穎交出本案貨款
    方能離去，程子濠並命李杰穎交出手機，另本案辦公室門外
    亦有4、5名某真實姓名、年籍均不詳之成年員工（無證據證
    明參與共同私行拘禁犯行）看守，且本案車廠鐵門亦關上，
    而共同將李杰穎拘禁於本案車廠內。程子濠為查證本案貨款
    遭劫是否為真，另指示張振洋開車帶李杰穎至桃園市政府警
    察局龜山分局迴龍派出所（下稱迴龍派出所）詢問報案紀錄
    ，張振洋發現並無報案紀錄後，即於同日晚間6後某時，開
    車將李杰穎帶回到本案辦公室內繼續拘禁。適當日亦為程子
    濠在本案車廠旁開設之酒吧餐廳（下稱本案餐廳）開幕日，
    張振洋乃邀約其朋友葉紳瑜北上參與開幕，於葉紳瑜抵達時
    ，見張振洋開車將李杰穎帶回並聽聞本案貨款糾紛後，即與
    程子濠、張振洋共同基於私行拘禁之犯意聯絡，程子濠、張
    振洋則承前犯意，在本案辦公室內，由程子濠、張振洋、葉
    紳瑜徒手毆打李杰穎，命李杰穎解決本案貨款糾紛。此後，
    程子濠因忙於本案餐廳開幕事宜，乃先離開本案辦公室，而
    由張振洋、葉紳瑜繼續看守李杰穎。於翌日（18日）凌晨2
    時許，因李杰穎始終未能說出本案貨款下落，張振洋、葉紳
    瑜乃命李杰穎褪去全身衣物，由葉紳瑜端出火爐，並持熱熔
    膠棒1支敲擊李杰穎頭部，強令李杰穎下體置於火爐上做伏
    地挺身動作，張振洋則徒手毆擊李杰穎頭部，強令李杰穎照
    著手機播放之影音檔案唱歌、裸舞，以逼迫李杰穎說出本案
    貨款下落，在旁見聞之蔡嘉哲因自認理虧，亦褪去全身衣物
    與李杰穎一同裸舞、伏地挺身。後李杰穎仍未能說出本案貨
    款下落，張振洋、葉紳瑜遂先行休息，待天亮再逼問李杰穎
    如何解決本案債務糾紛，而繼續將李杰穎拘禁於本案車廠內
    。嗣108年1月18日將近中午某時，程子濠返回本案辦公室內
    ，見李杰穎仍未解決本案貨款糾紛，便要求李杰穎父母出面
    解決，並指示不知情之某本案車廠成年員工，於108年1月18
    日晚間6時27分再將李杰穎帶至迴龍派出所報案以取得報案
    三聯單，後再將李杰穎帶回本案辦公室內繼續拘禁，並於10
    8年1月18日晚間7時48分許，命李杰穎透過手機通訊軟體「L
    INE」（下稱LINE）聯繫其母親陳秋玲至本案車廠，由程子
    濠向陳秋玲說明本案貨款糾紛，並要求陳秋玲設法籌錢方能
    帶走李杰穎，陳秋玲因一時無法籌得鉅款，乃先行返家，後
    慮及李杰穎安危，即報警處理，而於108年1月18日晚間11時
    33分許，員警至本案車廠救出李杰穎，李杰穎乃遭私行拘禁
    而剝奪行動自由約達1日又6小時33分許，並受有臉部多處鈍
    傷、左胸部挫傷、右側肩膀挫擦傷、左側腕部挫擦傷等傷害
    。
二、蔡嘉哲明知李杰穎上開唱歌、裸舞、火爐下伏地挺身，係遭
    張振洋、葉紳瑜以前述強暴方式為之，竟於108年7月19日上
    午9時26分之臺灣桃園地方檢察署（下稱桃園地檢署）檢察
    官偵辦108年度偵字第14598號妨害自由案件（下稱本案偵案
    ）時，在桃園地檢署第9偵查庭內，以證人身分作證，經檢
    察官諭知具結義務及偽證處罰，並命朗讀結文，以證人身分
    供前具結後，就檢察官訊問：「那杰哥（按指李杰穎）是否
    也是自願的？」等語（下稱本案偵訊問題）之與案情有重要
    關係事項時，證稱：「我覺得他好像是因為我先跳，他才跟
    著跳，跳得蠻開心的，應該是自願的，是我先脫衣服跳」云
    云（下稱本案作證內容），而為虛偽陳述。
三、案經李杰穎訴由桃園市政府警察局八德分局（下稱八德分局
    ）報告桃園地檢署檢察官偵查起訴。
    理  由
一、證據能力方面
　㈠供述證據部分
　⒈告訴人李杰穎於警詢之證述具有證據能力：
　⑴按被告以外之人於檢察事務官、司法警察（官）調查中所為
    之陳述，與審判中不符時，其先前之陳述具有較可信之特別
    情況，且為證明犯罪事實存否所必要者，得為證據。刑事訴
    訟法第159條之2定有明文，乃為達實體真實發現之訴訟目的
    而設之特別規定。而所謂「較可信之特別情況」，應就前後
    陳述時之各種外部情況進行比較，以資決定何者外部情況具
    有可信性，例如時間間隔、是否為有意識迴避、有無受外力
    干擾或事後串謀、以及調詢時所作之筆錄記載是否完整、是
    否出於自由意識陳述等情，法院應斟酌上列因素綜合判斷，
    細究陳述人問答態度、表情與舉動之變化，以查是否具較可
    信之特別情況。
　⑵告訴人於原審到庭經檢察官、上訴人即被告程子濠、張振洋
    、葉紳瑜及其等辯護人為交互詰問時，就本案案發經過等情
    雖仍證述在卷，然對於「本件你知道為何請你作證嗎？」、
    「是否可以簡單陳述本件為何要告被告3位？」、「你是否
    知道陳秋玲為何會去報案？」、「在108年1月17日有沒有受
    程子濠指示去板橋收本案貨款？」、「你在警察局的時有說
    當天你是去替程子濠收本案貨款，是否記得？」、「是否記
    得總共有幾個人在場？」、「你又在警察局說是程子濠叫你
    脫衣服，並做伏地挺身、唱歌等內容，確實有這件事嗎？」
    、「在108年1月19日警詢時，你又說除了程子濠一個人對你
    限制自由，沒有其他人限制你自由，有何意見？」、「你在
    做伏地挺身的當時，那個空間有幾個人在場？」、「你在10
    8年1月17日到本案車廠當天，有看到在庭的穿黑色衣服的男
    子蔡嘉哲嗎？」、「叫你脫衣服、做伏地挺身的人有沒有出
    現在法庭的被告裡面？」、「你做完伏地挺身之後，還有被
    要求做什麼事嗎？」、「你在108年1月17日當天，有人沒收
    你的手機嗎？」、「你本人有要報案提出本件告訴的意思嗎
    ？還是你的家人要你報案？」等遭私行拘禁而剝奪行動自由
    經過等節，均泛稱：「我有點不太記得，事情有點久」、「
    我不太清楚」、「我不太記得」、「我不記得」、「我沒有
    印象」等語（見原審訴字卷一第103至110、117頁），而與
    其警詢中所述：於108年1月17日中午12時30分許，程子濠請
    伊去收本案貨款。程子濠懷疑伊黑吃黑，就審問這整件事是
    不是由伊策劃的，且取走伊的手機檢查，門口圍了很多人不
    讓伊離開，並教唆1群不知名男子毆打伊，然後叫伊脫衣服
    唱歌、做伏地挺身，並在下面擺放香爐，把伊押在本案車廠
    ，要伊父母出來處理，否則不能離開，伊便一直待著。直到
    伊母親報案，警察才把伊救出。當天蔡嘉哲帶假鈔被程子濠
    抓到。程子濠以脫衣服等方式將伊押在本案車廠內等語（見
    桃園地檢署108年度偵字第14598號卷【下稱偵卷】第27至29
    頁），顯有不同。
　⑶參以告訴人於原審審理中結證：警詢筆錄符合當時記憶，是
    出於真意而為陳述等語明確（見原審卷訴字卷一第106、108
    頁）。佐以告訴人於警詢之陳述，係經警以一問一答之方式
    ，由警員詢問與相關之案情，待其陳述後，由員警記載於筆
    錄，並於製作完畢後經其閱覽筆錄無訛，再簽名按捺指印完
    成，此有告訴人警詢筆錄可稽（見偵卷第27至29、116至120
    頁），堪認告訴人於警詢所為之陳述，係出於自由意志所為
    ，並無違法不當或其他程序上瑕疵，其所為供述係出於任意
    性，應可認定。復以告訴人於原審審理時亦證稱：警詢筆錄
    符合當時之記憶等語，亦堪認告訴人於警詢所述，距案發時
    間較近，當時記憶自較為深刻清晰，可立即回想反應其所親
    身見聞體驗之事實，不致因時隔日久而遺忘案情或記憶因被
    告在庭引發情緒干擾，所述應係出於真意。再者，告訴人上
    開於警詢中證稱遭私行拘禁於本案車廠之經過，亦有證人陳
    秋玲、蔡嘉哲之證述、告訴人之沙爾德聖保祿修女會醫療財
    團法人聖保祿醫院診斷證明書（下稱告訴人診斷證明書）八
    德分局八德所被害人遭凌虐影片截圖、刑案現場空間照片、
    現場錄影畫面指認照片、桃園地檢署檢察官、原審勘驗筆錄
    等證據（見偵卷第31至33、38至39、43至48、72至74、79至
    80、99頁，原審訴字卷一第123至131頁、卷二第111至125頁
    ）足以相互印證，是就此等外部客觀環境而言，告訴人於警
    詢之陳述自具有較可信之特別情況，並與被告程子濠被訴事
    實之認定有重要關係，為證明被告程子濠犯罪事實之存否所
    必要，依刑事訴訟法第159條之2之規定，具有證據能力。
　⑷被告程子濠之辯護人雖以：告訴人於警詢所述，欲將全部責
    任嫁禍被告程子濠，而隱瞞其他部分，難認其於警詢時所述
    較為可信，若因告訴人於審理時多半以「忘記了」等語為證
    ，即認告訴人之警詢具有可信性而具有證據能力，將架空對
    於告訴人之對質詰問程序，徒流形式而已云云。然告訴人於
    警詢中所述係出於自由意志而為真實陳述，並可與其他卷內
    客觀事證相互佐證，且係在被告等未在場、較無利害權衡、
    壓力等因素干擾下所為，而具有較可性之特別情況，故符合
    刑事訴訟法第159條之2之規定，已說明如前，被告程子濠之
    辯護人徒以：告訴人於警詢所述係將責任全部嫁禍予被告程
    子濠云云，而未舉出具體事證以說明告訴人前開警詢陳述有
    不可信之情況，自非可採。再者，傳聞證據有無證據能力，
    乃證據適格之問題，至於被告於審理中之對質詰問權，則屬
    被告有在公判庭當面詰問證人，以求發現真實之權利，二者
    應予區別，非謂一旦法院認傳聞證據具有證據適格，即遽使
    被告之對質詰問權無從保障。查原審已依被告程子濠及其辯
    護人之聲請傳喚告訴人到庭，命具結後進行交互詰問（見原
    審訴字卷一第59、103至122頁），已足保障被告程子濠之對
    質詰問權，復經本院依法踐行相關之證據調查程序後，被告
    程子濠及其選任辯護人亦未聲請再行傳喚告訴人予其詰問之
    機會，是本院就告訴人於警詢所為之證言，既已踐行合法之
    調查程序，而達保障被告程子濠之訴訟防禦權及辯明證言真
    偽以發現真實之目的，自得採為判斷之依據，是被告程子濠
    之辯護人辯稱：認定告訴人之警詢具有可證據能力，將架空
    被告程子濠之對質詰問權保障云云，自非可採。
　⒉證人陳秋玲於警詢之證述具有證據能力：　
  ⑴按被告以外之人於審判外之言詞或書面陳述，雖不符刑事訴
    訟法第159條之1至第159條之4之規定，而經當事人於審判程
    序同意作為證據，法院審酌該言詞陳述或書面陳述作成時之
    情況，認為適當者，亦得為證據；當事人、代理人或辯護人
    於法院調查證據時，知有第159條第1項不得為證據之情形，
    而未於言詞辯論終結前聲明異議者，視為有前項之同意；刑
    事訴訟法第159條之5定有明文。被告或辯護人於審判期日言
    詞辯論終結前，固得以言詞或書面，就被告以外之人於審判
    外之陳述，向法院聲明異議，爭執該傳聞證據之證據能力。
    惟被告或辯護人於言詞辯論終結前，雖曾爭執證據能力，然
    最終已表示對證據能力無意見者，既經被告或辯護人審酌考
    量，自應以其最後之表示為準，認其並未聲明異議（最高法
    院101年度台上字第5672號判決意旨參照）。
　⑵被告程子濠之辯護人固於本院準備程序時，主張證人陳秋玲
    於警詢所述無證據能力等語（見本院卷第129頁），惟嗣後
    ，被告程子濠及其辯護人均已同意證人陳秋玲於警詢所述具
    有證據能力（見本院卷第223至224頁），且於本院審理時，
    就本院所提示證人陳秋玲於警詢之陳述，亦表示對於證據能
    力沒有意見而不予爭執，且迄至言詞辯論終結前亦未再聲明
    異議（見本院卷第280至281、392頁），堪認被告程子濠與
    其辯護人均已同意證人陳秋玲於警詢之陳述作為證據，本院
    審酌證人陳秋玲於警詢之陳述製作時之情況，尚無違法不當
    或證明力明顯過低之瑕疵，亦認以之作為證據，應屬適當，
    依上開法條說明，證人陳秋玲於警詢之陳述，自具有證據能
    力。　
　⒊此外，本判決下列認定事實所引用之被告以外之人於審判外
    所為之供述證據資料，公訴人、被告程子濠及其辯護人、被
    告張振洋、葉紳瑜、蔡嘉哲對本院提示之卷證，均表示對於
    證據能力沒有意見而不予爭執（見本院卷第392至395頁），
    且迄至言詞辯論終結前亦未再聲明異議，本院審酌上開證據
    資料製作時之情況，尚無違法不當或證明力明顯過低之瑕疵
    ，亦認以之作為證據，應屬適當，均得作為證據使用。　
  ㈡非供述證據部分
　　本判決下列認定事實所引用之非供述證據，並無證據證明係
    公務員違背法定程序取得之證據，且與本件待證事實具有自
    然之關聯性，均得作為證據。
二、認定犯罪事實所憑之證據及理由
  ㈠事實欄一部分　　
　⒈訊據被告張振洋、葉紳瑜就事實欄一所載之共同私行拘禁犯
    行，於本院準備程序、審理時均坦承不諱（見本院卷第208
    至209、219至220、284至285、395至396頁），核與告訴人
    、證人陳秋玲、證人即同案被告程子濠、蔡嘉哲證述（見偵
    卷第3頁反面至第7頁、第27至29、32至33、38至39、72至74
    、79至80、87至88、99、109至113、116至120頁，原審訴字
    卷一第103至105、107至109、112、115、117、119至120、1
    22至131頁）之情節相符，並有告訴人指認程子濠、程子濠
    指認張振洋、蔡嘉哲指認葉紳瑜之相片影像資料、告訴人診
    斷證明書、八德分局八德派出所受理刑事案件報案三聯單、
    迴龍派出所受理各類案件紀錄表、八德分局八德所被害人遭
    凌虐影片截圖、刑案現場空間照片、現場錄影畫面指認照片
    、臺灣大哥大資料查詢通聯基地臺位置資料（程子濠門號00
    00000000號）、遠傳資料查詢(張振洋門號0000000000號、
    葉紳瑜門號0000000000號、告訴人門號0000000000號、陳秋
    玲門號0000000000號、蔡嘉哲門號0000000000號）、桃園地
    檢署檢察官勘驗筆錄、本案款項遭劫之監視器畫面翻拍照片
    、原審勘驗筆錄各1份等在卷可參（見偵卷第12、18、25、3
    1、42至48、59至69頁、第73頁反面至第74頁、第124至125
    、127至131頁，原審訴字卷二第111至125、132至133頁），
    另有現場錄影光碟1片存卷可佐，堪認被告張振洋、葉紳瑜
    上開任意性自白均與事實相符，應可採信，被告張振洋、葉
    紳瑜確有如事實欄一所載之共同私行拘禁犯行，均堪認定。
　⒉訊據被告程子濠固不否認告訴人如事實欄一所載遭被告張振洋、葉紳瑜私行拘禁等節，然矢口否認有何共同私行拘禁犯行，辯稱：伊與張振洋、葉紳瑜並無犯意聯絡與行為分擔，對於告訴人遭私行拘禁並不知情云云，其辯護人則以：張振洋、葉紳瑜係酒後衝動對告訴人為剝奪行動自由行為，並非被告程子濠下令或授意。案發當日為本案餐廳開幕日，被告程子濠下午均在本案餐廳招呼客人，有證人蕭元哲、盧柏廷證述可參，並因酒醉至隔日方進本案車廠，始發現告訴人還在，故對張振洋、葉紳瑜所為均不知情，亦無法預見。且告訴人有外出報案，若遭剝奪行動自由，何以未向員警求援？告訴人當晚係自願回到本案車廠待到隔天，手機也有對外通訊，基地臺位置曾顯示是在新北市林口區，可見並無遭剝奪行動自由。被告程子濠與陳秋玲協商過程平和，被告程子濠雖表示不同意告訴人離去，但係平和的希望告訴人留下，告訴人仍有自行決定離去之自由，告訴人未離去，顯係默示同意留下，被告程子濠主觀上並無剝奪行動自由之犯意及手段云云。經查：
  ⑴告訴人如事實欄一所示時、地，有遭被告張振洋、葉紳瑜共
    同私行拘禁等情，為被告程子濠於本院準備程序所不爭執（
    見本院卷第221至222頁），核與證人即同案被告張振洋、葉
    紳瑜證述（見偵卷第14頁反面至第15頁、第20頁反面至第22
    頁、第85反面至第88頁、第106頁反面至第108頁）之情節大
    致相符，並有上開告訴人、證人陳秋玲、證人即同案被告蔡
    嘉哲之證述、告訴人指認程子濠、程子濠指認張振洋、蔡嘉
    哲指認葉紳瑜之相片影像資料、告訴人診斷證明書、八德派
    出所受理刑事案件報案三聯單、迴龍派出所受理各類案件紀
    錄表、現場錄影畫面照片、現場指認照片、現場照片、臺灣
    大哥大資料查詢通聯基地臺位置資料、遠傳資料查詢、桃園
    地檢署檢察官勘驗筆錄、本案款項遭劫之監視器畫面翻拍照
    片、原審勘驗筆錄、現場錄影光碟各1份等證據在卷可參，
    此部分事實，首堪認定。
　⑵稽告訴人於警詢時證稱：本案貨款遭取走時，伊打電話給程
    子濠，程子濠稱：「錢是你弄不見的，你自己想辦法跟警察
    編。」伊就打110報案，回到本案車廠後，程子濠懷疑伊黑
    吃黑，就開始審問整件事是不是由伊策劃的，且取走伊的手
    機檢查，門口圍了很多人不讓伊離去，程子濠要伊拿到報案
    三聯單，便派人跟伊到迴龍派出所，當時未開立三聯單。返
    回本案車廠時，程子濠便叫一群不知名男子毆打伊、叫伊脫
    衣服、下面擺香爐做伏地挺身、唱歌，之後，就把伊押在本
    案車廠內叫伊父母出來處理，伊便在修車廠內一直待到陳秋
    玲報警把伊救出。程子濠就是涉嫌凌虐傷害拘禁伊的人等語
    （見偵卷第27頁反面至第28頁）；於偵查中證稱：因為程子
    濠懷疑伊拿走本案貨款並設計遭搶過程，便與1個不知道名
    字的人毆打伊、把伊關在本案辦公室。之後程子濠有去本案
    餐廳喝酒，葉紳瑜及另1伊不認識的人，就叫伊脫衣服做伏
    地挺身、唱歌，並在下面擺香爐，不讓伊離開。程子濠還有
    找人帶伊去迴龍派出所備案，警察不讓伊報案。之後又被帶
    回本案車廠，程子濠叫伊打給陳秋玲來談事情。伊沒有跟陳
    秋玲走，因為程子濠說伊不行離開，伊就一直待在本案辦公
    室，直到陳秋玲報警到場，程子濠才讓伊離開等語（見偵卷
    第73頁）；於原審審理時證稱：偵訊時跟檢察官講的話，都
    是伊的自由意思。程子濠在本案車廠有親自毆打伊，警詢筆
    錄是符合當時的記憶，且出於真意而為陳述。程子濠不相信
    伊說本案貨款被搶走，要伊找出本案貨款的下落，伊找不到
    ，程子濠便請伊家人解決本案貨款糾紛，伊就打給陳秋玲，
    伊能離開本案車廠是警察來把伊帶走等語（見原審訴字卷一
    第105至108、111至112、119頁）明確。
　⑶佐以證人即同案被告張振洋於警詢時證稱：本案車廠老闆是
    程子濠，伊懷疑告訴人私吞貨款，所以用這種嚴刑拷打的方
    式逼他說出真實原因。拿熱熔膠棒的是伊朋友葉紳瑜等語（
    見偵卷第14頁反面至第15頁）、於偵訊中證稱：葉紳瑜是伊
    朋友，伊任職在本案車廠，老闆是程子濠，告訴人說本案貨
    款被搶，伊覺得很奇怪，所以開車去載他回來說明。伊問告
    訴人為何失聯，告訴人說警察不讓他接電話，後來載告訴人
    去報案，警察說他沒來過。晚上時，伊請告訴人說出本案貨
    款下落，並說明行為奇怪之處，伊喝酒比較衝動，覺得告訴
    人在騙伊，就跟葉紳瑜一起動手毆打、叫告訴人裸體唱歌跳
    舞。當天程子濠在忙本案餐廳開幕，期間有進出本案辦公室
    ，沒有固定在哪邊等語（見偵卷第86頁、第106頁反面至第1
    07頁）、於本院審理時證稱：本案貨款是公司的錢，跟伊沒
    有關係。伊帶告訴人報完案回來時，差不多晚上7時許，程
    子濠在本案辦公室問告訴人怎麼會發生這種事、事情要怎麼
    處理，因為本案貨款數額不是很小，告訴人也說要聯絡他家
    人幫忙處理、還本案貨款、找一下搶錢的人。伊是本案車廠
    業務，不是股東，伊知道告訴人要去收本案貨款回來給程子
    濠等語（見本院卷第297至303頁）；證人即同案被告葉紳瑜
    於警詢時證稱：當天（17日）本案餐廳開幕，伊從臺南上來
    找張振洋玩，看見張振洋帶告訴人進來在談論錢的事，聊得
    不是很愉快，之後張振洋就直接動手毆打告訴人，伊就跟著
    動手毆打告訴人。毆打完以後，張振洋跟告訴人說，趕快繼
    續聯絡、把人找出來。告訴人聯絡時，伊跟張振洋在旁一起
    喝酒。18日凌晨，張振洋詢問告訴人聯絡好了沒，告訴人回
    說聯絡不到，伊跟張振洋都有喝酒，聽了生氣，就叫告訴人
    脫光衣服做伏地挺身、唱歌、跳舞。伊用白色塑膠棒來矯正
    告訴人姿勢。伊和告訴人不認識、沒有任何關係，沒有仇恨
    和糾紛等語（見偵卷第21至22頁）、於偵查中證稱：伊是張
    振洋的朋友，不是本案車廠員工，在本案發生前，不認識告
    訴人。去本案餐廳參加開幕時，聽到張振洋跟告訴人有金錢
    糾紛，張振洋好像問告訴人有沒有找到人，告訴人口氣不好
    ，伊跟張振洋就動手毆打告訴人。打完之後，張振洋叫告訴
    人趕快聯絡人，伊有叫告訴人做伏地挺身等語（見偵卷第85
    頁反面、第107頁）、於本院審理時證稱：伊有參與告訴人
    被毆打、脫衣服、做伏地挺身、跳舞等過程，那時本案餐廳
    開幕，張振洋邀請伊去參加活動。本案貨款跟伊沒關係，跟
    告訴人也無冤仇、仇隙或紛爭等語（見本院卷第305至306、
    309頁）。被告程子濠於警詢時亦承稱：伊跟告訴人有糾紛
    ，告訴人原本要將本案貨款拿給伊。向告訴人詢問發生的過
    程並比對資料後，覺得很可疑，認為告訴人騙走伊的錢等語
    （見偵卷第5頁反面至第6頁）、於偵查中供稱：伊是本案車
    廠負責人，當天告訴人說本案貨款被搶，伊就叫告訴人報案
    並回本案車廠說明案發過程，回來時，告訴人說沒有報案三
    聯單，因為警察不給他備案，伊就請人帶告訴人去報案。在
    這中間，陳秋玲有來討論要如何處理這件事，陳秋玲說要回
    去跟家人討論等語（見偵卷第87頁、第107頁反面）。可見
    本案貨款乃屬本案車廠所有，而被告程子濠身為本案車廠負
    責人，對於本案貨款是否能順利取回，當關係至切，且本案
    貨款非屬張振洋、葉紳瑜所有，張振洋、葉紳瑜又非本案車
    廠股東，自難認張振洋、葉紳瑜有何主動追索本案貨款之動
    機可言，此觀諸告訴人均係應被告程子濠之要求至警局報案
    、返回本案車廠說明本案貨款下落、聯繫家人解決本案貨款
    糾紛等情至明，足認告訴人對於如何解決本案貨款糾紛之龐
    大壓力來源，係來自於被告程子濠乙節無訛。且告訴人迭於
    警詢、偵訊及原審審理時均堅指：被告程子濠有動手毆打伊
    乙情不移（見偵卷第28、73頁，原審訴字卷一第107頁），
    又衡以本案貨款數額甚鉅，實難認實際遭受損失之被告程子
    濠能雲淡風輕看待之，若非告訴人合理交代遭劫之來龍去脈
    清楚交代，且對於本案貨款糾紛能提出確切之解決方式，被
    告程子濠應無輕易放過告訴人之可能，堪徵告訴人證稱：因
    本案貨款遭劫，故被告程子濠將其強留於本案車廠內以解決
    本案貨款糾紛等語，洵屬信實，堪可採信。
　⑷另稽證人陳秋玲於警詢時證稱：於108年1月18日晚間7時48分
    許，告訴人用LINE撥打電話給伊說有事情，並傳送本案車廠
    地址。伊到本案車廠後，跟告訴人進入本案辦公室，有1個
    自稱老闆（按即被告程子濠）的人跟伊說本案貨款糾紛，並
    說把告訴人薪資弄漂亮一點，讓告訴人去辦理高額信貸，伊
    聽完之後沒有回應，伊發現告訴人的眼睛跟左手腕有傷，所
    以要將告訴人帶走，但程子濠說不能走，因為跟告訴人還有
    事要聊，告訴人去收取本案貨款但被對方拿走，要伊去籌錢
    ，伊就離開現場。回家時，看到朋友轉傳的影片裡面有告訴
    人，擔心告訴人被凌虐，所以報警到場把告訴人帶回派出所
    等語（見偵卷第32頁反面至第33頁）、於偵查中證稱：對方
    請告訴人打電話給伊說有事情要談，到場後，程子濠要伊幫
    告訴人籌600萬，伊說沒辦法，程子濠又說過年快到了，先
    拿一部份，剩的之後再慢慢籌，伊說真的沒有錢也沒有地方
    籌，後來程子濠說不然先拿一部份錢出來，剩下的可以把告
    訴人的信用額度提高，半年後再跟銀行借錢，伊當下沒有回
    覆，只說這樣就信用破產，伊回去想辦法。告訴人有亮出身
    的傷，伊想帶告訴人一起走，程子濠沒有同意，說他有事情
    跟告訴人談，伊就先離開。回家後很擔心對方對告訴人不利
    ，且看到告訴人被凌虐的影片，就去報警等語（見偵卷第72
    至73頁）、於原審審理時證稱：108年1月18日晚上，伊接到
    告訴人電話請伊去本案車廠處理事情。到的時候，程子濠有
    跟伊見面，說他質疑告訴人黑吃黑，因為告訴人去板橋接洽
    1筆600多萬元的款項不見了，程子濠一直要伊馬上拿錢出來
    ，因為年關將近，需要大筆的錢，並提議偽造告訴人薪資去
    向銀行借貸還錢，伊沒有認同，所以沒有辦法達成共識，程
    子濠叫伊回去想辦法，伊有看到告訴人身上、手跟臉都有嚴
    重的受傷，所以要把告訴人帶走，但程子濠不讓伊帶走。伊
    回家就看到網路上傳告訴人被打的影片，便決定報案等語（
    見原審訴字卷一第122至128頁）明確。核與告訴人上開證稱
    ：程子濠叫伊找陳秋玲來解決本案貨款糾紛，程子濠不讓伊
    跟陳秋玲一起離開，伊就一直待在本案辦公室內直到陳秋玲
    報警等語相符一致，並與被告程子濠於警詢時供稱：伊有請
    告訴人打電話給陳秋玲，伊和陳秋玲討論如何處理本案貨款
    糾紛，陳秋玲說要回去跟家人討論，之後就回去了等語相符
    （見偵卷第87頁反面），益徵告訴人因未能解決本案貨款糾
    紛，而遭被告程子濠強留於本案車廠內而私行拘禁乙節，灼
    然明甚。
　⑸按刑法之共同正犯，包括共謀共同正犯及實行共同正犯二者
    在內；祇須行為人有以共同犯罪之意思，參與共同犯罪計畫
    之擬定，互為利用他人實行犯罪構成要件之行為，完成其等
    犯罪計畫，即克當之，不以每一行為人均實際參與部分構成
    要件行為或分取犯罪利得為必要。而共同正犯間，在合同意
    思範圍以內，或各自分擔犯罪行為之一部，或相互利用他人
    之行為，以達其犯罪之目的者，即應對於全部所發生之結果
    ，共同負責，不問犯罪動機起於何人，亦不必每一階段犯行
    ，均經參與（最高法院103年度台上字第1926號判決意旨參
    照）；又刑法第28條所定之共同正犯，祇要行為人彼此之間
    ，具有犯意聯絡、行為分擔，即可成立；此犯意之聯絡，不
    僅限於明示，縱屬默示，亦無不可，且無論事前或事中皆同
    ，並不以數人間直接發生者為限，即有間接之聯絡者，亦包
    括在內，因出於共同犯罪的意思，分工合作，一起完成，即
    應就其等犯罪的全部情形，共同負責（最高法院106年度台
    上字第1730號判決意旨參照）。本案告訴人為被告張振洋帶
    回本案車廠伊始，被告程子濠即要求告訴人在解決本案貨款
    糾紛前不得離去，並命被告張振洋將告訴人帶去迴龍派出所
    報案，於返回時，復與被告張振洋、葉紳瑜共同毆打告訴人
    ，並要求告訴人於解決本案貨款糾紛時，方得離開本案車廠
    ，業已說明如上，足認被告程子濠、張振洋、葉紳瑜間，有
    共同私行拘禁告訴人之犯意聯絡乙節，殆無疑義。是縱被告
    程子濠事後因本案餐廳開幕而不在本案辦公室內強命告訴人
    裸舞、唱歌、以下體靠近火爐做伏地挺身等，而未全數實際
    參與本案所有犯罪行為之全部，被告程子濠、張振洋、葉紳
    瑜自仍應就其等犯罪的全部情形負共同正犯之責。
　⑹被告程子濠及其辯護人雖以上詞置辯，惟查：　
　①被告程子濠因與告訴人有本案貨款糾紛，乃強留告訴人於本
    案車廠內不得離去，並與被告張振洋、葉紳瑜間有私行拘禁
    告訴人之犯意聯絡與行為分擔，業據告訴人、證人陳秋玲證
    述屬實，並有相關證據足以佐證，堪以採信，已說明如上，
    被告程子濠及其辯護人空言辯稱：對於告訴人遭張振洋、葉
    紳瑜不法剝奪行動自由並不知情，而與被告張振洋、葉紳瑜
    並無犯意聯絡與行為分擔云云，尚不足採。
　②另共同正犯之犯意聯絡，包括明示、默示、直接或間接等，
    而本案貨款糾紛發生伊始，被告程子濠即要求告訴人在解決
    本案貨款糾紛前不得離去，而與被告張振洋、葉紳瑜就私行
    拘禁告訴人有彼此合意之認識，雖被告程子濠未明示之指示
    、授意、下令被告張振洋、葉紳瑜對告訴人為不法剝奪行動
    自由行為，亦無礙於共同正犯之成立。且被告程子濠既然出
    於共同犯罪的意思，即應就其等犯罪的全部情形，共同負責
    ，亦說明如上，縱被告程子濠在犯行期間至本案餐廳招呼開
    幕之事，而於此段期間，被告張振洋、葉紳瑜共同毆打告訴
    人、強命告訴人唱歌、裸舞、以下體靠近火爐做伏地挺身等
    ，然被告張振洋、葉紳瑜前開所為，並未逸脫被告程子濠與
    其等間私行拘禁告訴人之犯意聯絡範圍，則被告程子濠應就
    其等犯罪的全部情形，共同負責，是被告程子濠之辯護人以
    ：被告程子濠酒醉至隔日進本案車廠，始發現告訴人還在本
    案車廠，被告程子濠對被告張振洋、葉紳瑜所為之事均不知
    情、亦無法預見被告張振洋、葉紳瑜對於告訴人為剝奪行動
    自由行為，被告程子濠無庸負共同正犯之責云云，並非可採
    。　
　③另告訴人經被告張振洋帶回本案車廠後，即遭被告程子濠要
    求交出手機，而告訴人雖透過手機以LINE聯繫陳秋玲，亦係
    在被告程子濠要求下所為，業據告訴人、證人陳秋玲證述明
    確如上，自難認告訴人遭被告程子濠、張振洋、葉紳瑜等人
    私行拘禁之期間，有何得自由使用手機對外求援之情形。又
    告訴人雖2次外出至迴龍派出所報案，然均係在被告程子濠
    要求下前往，被告程子濠並指示被告張振洋或某不知情之本
    案車廠成年員工開車帶告訴人前往，而非任由告訴人自行開
    車前往，可見報案過程亦係在被告程子濠之控制下所為，尚
    難認告訴人於報案過程中有何任意離去之自由可言。且告訴
    人遭劫之本案貨款數額龐大，其遭被告程子濠、張振洋毆打
    ，並要求須解決本案貨款糾紛方能離開，又為被告張振洋、
    葉紳瑜毆打、強命唱歌、裸舞、下體靠近火爐做伏地挺身等
    ，故告訴人於報案時，處於被告程子濠指示之被告張振洋、
    某不知情之本案車廠成年員之「陪同」下，擔心遭到不利而
    隱忍未向員警求援，亦難認與常理有違。至告訴人之手機乃
    被告程子濠要求交出，是縱該手機之基地臺位置有出現於非
    本案車廠之新北市林口區某處，亦難認屬告訴人自由、任意
    發話所為，尚不足為被告程子濠有利之認定，故被告程子濠
    之辯護人以：告訴人手機有對外聯繫，且基地臺位置出現於
    新北市林口區，亦有至警局報案而有向員警求援之機會，而
    主張告訴人行動自由並未受剝奪云云，尚非可採。又證人陳
    秋玲於警詢、偵訊及原審審理時均一再證稱：伊想帶走告訴
    人，但被告程子濠不讓伊帶走等語（見偵卷第32頁反面、第
    72頁反面，原審訴字卷一第127頁）明確，堪認被告程子濠
    強留告訴人於本案車廠至解決本案貨款糾紛方能離去乙情無
    訛，被告程子濠之辯護人空言：告訴人係自行選擇留下，告
    訴人客觀上有行動自由未遭剝奪，被告程子濠主觀上亦無剝
    奪行動自由之犯意云云，均非可採。
　④至證人盧伯廷、蕭元哲雖於偵查時證稱：108年1月17日當天
    晚上本案餐廳開幕，被告程子濠都在本案餐廳招呼客人等語
    （見偵卷第111頁反面、第112頁反面）、證人盧柏廷固於原
    審審理時證稱：108年1月17日下午4時本案餐廳開幕後，被
    告程子濠都在本案餐廳沒有離開，直至晚間10至12點送他回
    去家裡等語（見原審訴字卷二第211、213頁），惟如上述，
    被告程子濠、張振洋、葉紳瑜間，有共同私行拘禁告訴人之
    犯意聯絡，縱被告程子濠事後因本案餐廳開幕而不在本案辦
    公室內，自仍應就共犯之犯罪全部情形負共同正犯之責，是
    證人蕭元哲、盧柏廷上開證述，並不足為被告程子濠有利之
    認定，被告程子濠之辯護人此部分之辯詞，亦不足採。
  ⒊綜上所述，被告程子濠、張振洋、葉紳瑜確實有為事實欄一
    所示共同私行拘禁告訴人犯行，被告程子濠及其辯護人之上
    開辯詞，均屬事後卸責之詞，不足採信，本案事證明確，被
    告程子濠、張振洋、葉紳瑜如事實欄一所示共同私行拘禁告
    訴人犯行，均堪認定。
　㈡事實欄二部分　
　　訊據被告蔡嘉哲固坦認如事實欄二所載，於108年7月19日上
    午9時26分，桃園地檢署檢察官偵辦本案偵案時，在桃園地
    檢署第9偵查庭內，以證人身分作證，經檢察官諭知具結義
    務及偽證處罰，並命朗讀結文，供前具結，就本案偵訊問題
    為本案作證內容等情，惟矢口否認有何偽證犯行，辯稱：伊
    覺得這樣講沒有影響到裁判的正確性云云，經查：
　⒈被告蔡嘉哲於事實欄二所載之本案偵案作證時，以證人身分
    作證，經檢察官諭知具結義務及偽證處罰，並命朗讀結文，
    供前具結，就本案偵訊問題為本案作證內容等節，為被告蔡
    嘉哲於本院準備程序時供承無誤（見本院卷第221至222、37
    1至372頁），並有被告蔡嘉哲於108年7月19日偵訊筆錄及結
    文各1份在卷可參（見偵卷第79、80、82頁），此部分事實
    ，自堪認定。
　⒉參以告訴人於警詢時證稱：程子濠叫一群不知名男子毆打伊
    ，然後叫伊脫衣服、做伏地挺身、唱歌，下面並擺香爐。直
    到伊母親報案，警察到場，才把伊救出來等語（見偵卷第28
    頁）；於偵查中證稱：葉紳瑜及另1個人叫伊脫衣服做伏地
    挺身，並在下面擺香爐，又叫伊唱歌，這中間都不讓伊離開
    ，直到伊母親報警到場，程子濠才讓伊離開等語（見偵卷第
    73頁）明確如上。另依上開八德分局八德所被害人遭凌虐影
    片截圖顯示，告訴人於本案辦公室內裸舞時，確有遭被告葉
    紳瑜持熱熔膠棒1支指揮、逼迫之情事（見偵卷第43反面至
    第44頁），且經原審勘驗現場錄影畫面顯示，於告訴人裸舞
    、伏地挺身的過程中，告訴人不時表示「燙到、很燙」等語
    ，並有遭被告葉紳瑜持熱熔膠棒1支敲擊頭部等情，有原審
    勘驗筆錄在卷可參（見原審訴字卷二第109、123至125、132
    頁），可見告訴人如事實欄一所載之裸舞、唱歌、火爐下伏
    地挺身等行為，當無任何自願性可言，況被告蔡嘉哲於原審
    準備程序亦承稱：當然不可能有人會自己脫衣服唱歌跳舞等
    語（見原審訴字卷二第87頁），甚於本院準備程序時供承：
    正常人不會沒事跳舞。伊就本案偵訊問題回答之本案作證內
    容是不實的陳述等語（見本院卷第217頁），足認被告蔡嘉
    哲如事實欄二所為之本案作證內容，當屬虛偽之陳述乙節，
    殆無疑義。
　⒊按刑法第168條規定，於執行審判職務之公署審判時或於檢察
    官偵查時，證人、鑑定人、通譯於案情有重要關係之事項，
    供前或供後具結，而為虛偽陳述者，成立偽證罪，且偽證罪
    不以結果之發生為要件，一有偽證行為，無論當事人是否因
    而受有利或不利之判決，均不影響其犯罪之成立。其所謂「
    於案情有重要關係之事項」，係指該事項之有無，足以影響
    於偵查、裁判之結果（最高法院110年度台上字第5433號判
    決意旨參照）。查本案偵案因告訴人提出告訴，而由員警移
    送桃園地檢署偵辦，事因告訴人與被告程子濠間之本案貨款
    糾紛，被告程子濠、張振洋、葉紳瑜乃共同徒手毆打告訴人
    ，並強留告訴人於本案車廠內，期間，被告張振洋、葉紳瑜
    並以強暴方式相加，命告訴人裸舞、唱歌、在火爐下伏地挺
    身等，直至陳秋玲報警到場救出告訴人，告訴人方回復行動
    自由，故被告程子濠、張振洋、葉紳瑜乃共同涉及不法剝奪
    他人行動自由罪嫌，於檢察官偵查時，被告張振洋、葉紳瑜
    辯稱：告訴人從頭到尾都可以自由進出，門是打開的，當時
    喝酒，就好玩，所以叫告訴人裸舞、在火爐下伏地挺身等語
    （見偵卷第86頁），且與被告程子濠均否認有何不法剝奪告
    訴人行動自由犯行（見偵卷第86至87頁），則告訴人深夜留
    於本案車廠內唱歌、裸舞、伏地挺身是否出於自願乙節，即
    攸關被告程子濠、張振洋、葉紳瑜有無不法剝奪告訴人行動
    自由之認定，自屬於案情有重要關係之事項，被告蔡嘉哲明
    知告訴人留於本案車廠內，乃非自願裸舞、唱歌、在火爐下
    伏地挺身，竟於本案偵案作證時，就本案偵訊問題回答虛偽
    不實之本案作證內容，自足以影響於偵查之結果，已該當偽
    證罪之構成要件甚明。
　⒋從而，被告蔡嘉空言辯稱：伊覺得沒有影響裁判正確性云云
    ，自難憑採。況被告蔡嘉哲於本院準備程序時已自承：伊於
    本案偵案偵訊時，年輕不懂事跟檢察官開玩笑，後來檢察官
    問完本案偵訊問題，馬上把伊的身分轉為被告，並告知可能
    涉犯偽證，如果知道這麼嚴重，就不會開玩笑。伊對於本案
    偵訊問題是屬於重要關係之事項乙節，並不爭執等語（見本
    院卷第271、371至372頁），益徵被告蔡嘉哲上開辯詞，當
    屬臨訟卸責之詞，要無可採。
　⒌綜上所述，被告蔡嘉哲確實有為事實欄二所載偽證犯行，其
    上開辯詞，不足採信，本案事證明確，被告蔡嘉哲如事實欄
    二所示偽證犯行，堪以認定。　　
三、論罪
　㈠按刑法第302條規定於108年12月25日經總統公布修正，同年
    月27日施行，然此次修正僅係依刑法施行法第1條之1第2項
    規定，將罰金數額調整換算後予以明定，與構成要件或法定
    刑度不生任何影響，其修正之結果不生有利或不利於行為人
    之情形，自非法律變更，當亦不生新舊法比較之問題，而應
    依一般法律適用原則，逕行適用裁判時法即修正後刑法第30
    2條規定。
　㈡按刑法第302條第1項所謂以其他非法方法，剝奪人之行動自
    由，係對於同條項私行拘禁之補充規定，若於剝奪被害人之
    行動自由後將被害人拘禁於一定之處所，繼續較久之時間，
    屬私行拘禁。又所謂其他非法方法剝奪人之行動自由，係對
    於同條項私行拘禁之補充規定，先後以非法方法剝奪人之行
    動自由後再將其私行拘禁，按主要規定優於補充規定原則，
    論以私行拘禁罪即為已足，自無庸再贅述其補充罪名之理由
    （最高法院92年度台上字第3745號判決意旨參照）。被告程
    子濠、張振洋、葉紳瑜共同以前開強暴行為相加於告訴人，
    命告訴人必須解決本案貨款糾紛，自108年1月17日下午5時
    許將告訴人強留於本案車廠內，令告訴人不得離去而私行拘
    禁，其間，先後2次由被告張振洋、某不知情之本案車廠成
    年員工帶往迴龍派出所報案而短暫外出而剝奪其行動自由，
    復帶回本案車廠內私行拘禁至翌日晚間11時33分許為警救出
    ，已遭拘禁於本案車廠之一定處所而繼續較久之時間。是核
    被告程子濠、張振洋、葉紳瑜如事實欄一所為，均係犯刑法
    第302條第1項之私行拘禁罪。另核被告蔡嘉哲如事實欄二所
    為，係犯刑法第168條之偽證罪。
　㈢按刑法第302條之妨害自由罪，原包括私禁及以其他非法方法
    剝奪人之行動自由而言，所謂非法方法，當包括強暴、脅迫
    等情事在內，而於妨害自由行為繼續中，施以恐嚇、傷害、
    毀損等行為，自屬包含於妨害行動自由之同一意念之中，仍
    應視為剝奪行動自由之部分行為（最高法院74年台上字第34
    04號判例意旨參照）。被告程子濠、張振洋、葉紳瑜如事實
    欄一所載，在本案車廠內徒手毆打告訴人，被告張振洋、葉
    紳瑜並違反告訴人意願，強命告訴人裸舞、在火爐下伏地挺
    身，及被告葉紳瑜以熱熔膠棒1支敲擊、被告張振洋徒手毆
    打告訴人頭部等傷害、強制行為，均係在要求告訴人解決本
    案貨款糾紛之目的下，以遂行將告訴人強留於本案車廠內之
    私行拘禁之不法範疇內，故其等此部分所為，自屬包含於私
    行拘禁告訴人之同一意念之中，應視為私行拘禁之部分行為
    ，不另論以刑法第277條第1項、第304條等罪，公訴意旨認
    被告程子濠、張振洋、葉紳瑜此部分所為，另犯刑法第277
    條第1項之傷害罪、同法第304條之強制罪，容有誤會。
　㈣被告程子濠、張振洋、葉紳瑜就上開刑法第302條第1項之私
    行拘禁罪犯行，彼此間有犯意聯絡及行為分擔，均屬共同正
    犯。
　㈤被告程子濠、張振洋、葉紳瑜透過不知情之某本案車廠成年
    員工將告訴人帶至迴龍派出所報案，復返回本案車廠內私行
    拘禁，為間接正犯。　　　
四、上訴之判斷
  ㈠被告程子濠、張振洋、葉紳瑜部分：
　　原審認被告程子濠、張振洋、葉紳瑜罪證明確，而予依法論
    科，固非無見。惟查：
　⒈被告程子濠、張振洋、葉紳瑜被訴傷害、強制罪嫌部分，乃
    其等所為共同私行拘禁犯行之一部分，毋庸另論以傷害、強
    制罪，已說明如上，原審不察，逕認定被告程子濠、張振洋
    、葉紳瑜均另犯修正前刑法第277條第1項之傷害罪、刑法第
    304條之強制罪，尚有未合。
　⒉被告張振洋、葉紳瑜於本院審理時已能坦承犯行，不再為無
    謂爭執，堪認被告張振洋、葉紳瑜犯後尚知悛悔反省、正視
    己非，是以其等量刑基礎已有變更，原審未及審酌，亦有未
    合。
　⒊被告程子濠、張振洋、葉紳瑜仍否認犯行而提起上訴，雖無
    理由，惟原判決就被告程子濠、張振洋、葉紳瑜部分既有前
    開未洽之處，自應由本院將原判決關於被告程子濠、張振洋
    、葉紳瑜部分均予以撤銷改判。　
　㈡被告蔡嘉哲部分：
　　原審未予詳查，以被告蔡嘉哲被訴偽證之犯罪事實不能證明
    ，遽為被告蔡嘉哲無罪之判決，顯有未洽。檢察官上訴意旨
    執此指摘原判決不當，為有理由，應由本院將原判決關於被
    告蔡嘉哲部分予以撤銷改判。　
 五、科刑審酌事項
    爰以行為人之責任為基礎，審酌被告程子濠、張振洋、葉紳
    瑜不思循正當法律途徑解決本案貨款糾紛，恣意將告訴人強
    留於本案車廠內而私行拘禁，惡性及所生危害非輕，考量被
    告張振洋、葉紳瑜犯後均坦承犯行，已見悔意，被告程子濠
    則始終否認犯行，難認有所悔悟，其等迄今尚未與告訴人達
    成和解以賠償其損失，並斟酌被告葉紳瑜係中途參與共同私
    行拘禁之犯罪行為分擔；審酌被告蔡嘉哲於本案偵案為不實
    證述，致檢察官就被告程子濠、張振洋、葉紳瑜是否私行拘
    禁告訴人之判斷陷入晦暗風險，影響司法權行使之正確性，
    造成國家訴訟資源無端浪費，所為甚有不該，被告蔡嘉哲始
    終否認犯行，未見悔意。復兼衡被告程子濠、張振洋、葉紳
    瑜之素行（見卷附本院被告前案紀錄表，本院卷第77至88頁
    ）、被告程子濠於本院審理時自陳大學畢業、已婚、從事中
    古車買賣、月收入5、6萬元、有2未成年子女待撫養；被告
    張振洋自陳大學肄業、從事物流業、月收入3萬至3萬5,000
    元、未婚、無須撫養之人；被告葉紳瑜自陳高中肄業、從事
    中古車買賣、月收入3至5萬元、已婚、有1未成年女兒待撫
    養；被告蔡嘉哲自陳高中肄業、從事工地工作、月收入1萬8
    ,000元至2萬5,000元、未婚、無須撫養之人等智識程度、家
    庭、經濟、生活狀況（見本院卷第286頁）等一切情狀，分
    別改量處如主文第2至5項所示之刑，並就被告張振洋、葉紳
    瑜所宣告之刑，均諭知易科罰金之折算標準。
據上論斷，應依刑事訴訟法第369條第1項前段、第364條、第299
條第1項前段，判決如主文。
本案經檢察官王文咨提起公訴，檢察官錢明婉及被告程子濠、張
振洋、葉紳瑜提起上訴，檢察官鄭堤升到庭執行職務。
中　　華　　民　　國　　111 　年　　3 　　月　　24　　日
                  刑事第二十一庭審判長法　官  林怡秀
                                      法　官  劉元斐
                                      法　官  蔡羽玄
以上正本證明與原本無異。
如不服本判決，應於收受送達後20日內向本院提出上訴書狀，其
未敘述上訴之理由者並得於提起上訴後20日內向本院補提理由書
（均須按他造當事人之人數附繕本）「切勿逕送上級法院」。
                                      書記官  陳語嫣
中　　華　　民　　國　　111 　年　　3 　　月　　24　　日
附錄本案論罪科刑法條全文
中華民國刑法第302條
私行拘禁或以其他非法方法，剝奪人之行動自由者，處5年以下
有期徒刑、拘役或9千元以下罰金。
因而致人於死者，處無期徒刑或7年以上有期徒刑；致重傷者，
處3年以上10年以下有期徒刑。
第1項之未遂犯罰之。

中華民國刑法第168條
於執行審判職務之公署審判時或於檢察官偵查時，證人、鑑定人
、通譯於案情有重要關係之事項，供前或供後具結，而為虛偽陳
述者，處7年以下有期徒刑。